臺灣基隆地方法院刑事判決　　　　　　　　 96年度訴字第7號
公　訴　人　臺灣基隆地方法院檢察署檢察官
被　　　告　丁○○
　　　　　　　　　　（另案於臺灣基隆監獄執行中）
指定辯護人　本院公設辯護人丙○○
上列被告因違反毒品危害防制條例案件，經檢察官提起公訴（95
年度偵字第3129號），本院判決如下：
    主  文
丁○○意圖販賣而持有第一級毒品，累犯，處有期徒刑拾壹年。
扣案之第一級毒品海洛因淨重伍伍點柒玖公克（不含包裝袋）沒
收銷燬之，包裝上開第一級毒品海洛因之包裝袋壹拾只及分裝毒
品用之電子磅秤壹台、吸管壹支均沒收。
    事  實
一、丁○○前因施用第一、二級毒品案件，經本院以89年度基簡
    字第496號判處有期徒刑1年、6月，定應執行刑為有期徒刑1
    年4月，緩刑5年，後經撤銷緩刑宣告；再因施用第一、二級
    毒品案件，經本院以91年度訴字第504號判處有期徒刑1年、
    7月，經定應執行有期徒刑1年6月，二件接續執行，於95年3
    月14日（起訴書誤載為95年3 月15日）因縮短刑期期滿而執
    行完畢。其明知海洛因為毒品危害防制條例所列管之第一級
    毒品，不得非法持有，竟於95年7月6日某時（起訴書誤載95
    年5 月中旬），於基隆市○○路（地址不詳）向年籍姓名不
    詳綽號「雞兄」之成年男子，以新台幣（下同）12 萬購入1
    兩（約毛重37.5公克）左右之第一級毒品海洛因，而非法持
    有之，嗣因所購數量超過其施用之劑量，乃萌生販賣上開第
    一級毒品海洛因牟利之意圖，在基隆市○○區○○路259 巷
    65之2號5樓住處內，自行在第一級毒品海洛因內摻入葡萄糖
    粉，並以其所有之電子磅秤1台及吸管1支將第一級毒品海洛
    因分裝成8小包（各毛重0.4公克）、1中包（毛重5.5公克）
    、1 大包（毛重50公克），而意圖供販賣而持有第一級毒品
    海洛因。嗣於同年7月7日晚上7 時30分，丁○○在基隆市基
    隆市○○區○○路259巷65之2號前為警盤查時，在其身上查
    獲已分裝完成供販賣之8小包（各毛重0.4公克）第一級毒品
    海洛因，經其同意後，員警於上開住處內另扣得第一級毒品
    海洛因1中包（毛重5.5公克）、1 大包（毛重50公克），合
    計共10包第一級毒品海洛因（共淨重55.79 公克，均不含包
    裝袋），及其所有供意圖販賣而持有第一級毒品海洛因用之
    包裝上開第一級毒品海洛因之包裝袋10只及分裝毒品用之電
    子磅秤1台、吸管1支，供其施用毒品用與本案無涉之注射針
    筒2支及行動電話1支（含門號0000000000號SIM卡1張），始
    悉上情。
二、案經臺北市政府警察局松山分局移送臺灣基隆地方法院檢察
    署檢察官偵查起訴。
    理  由
壹、事實認定方面
    訊據被告丁○○固坦承上開在其身上及居所內扣得之海洛因
    ，確為其於95年7月6日，在基隆市○○路，以12萬元之代價
    ，向綽號「雞兄」之成年男子購得，並自行加入葡萄糖粉而
    持有之，且查扣之電子磅秤、分裝吸管等物均為其所有供分
    裝毒品海洛因所用等情，惟矢口否認有何意圖販賣而持有第
    一級毒品海洛因之犯行，辯稱：上揭海洛因均為供其施用，
    因大量購入價格較為便宜，故1次購入1兩之海洛因，至於電
    子磅秤、分裝吸管等扣案物，則係為分裝海洛因施用所用之
    物云云。惟查：
一、被告有施用海洛因之習慣，於查獲前之95年7月6日，在基隆
    市○○路，以12萬元之代價，向「雞兄」購買1 兩第一級毒
    品海洛因而持有之，並自己摻入葡萄糖粉加以分裝，嗣於95
    年7月7日晚上7 時30分許，為警在其身上及居所內查獲扣案
    物品等情，業經被告於警詢、偵查及本院審理時坦認無誤。
    而在被告身上及居所查扣之白色粉末，經鑑定後，確含有第
    一級毒品海洛因之成分，合計淨重55.79 公克等情，亦有法
    務部調查局95年8月10日調科壹字第320003898號鑑定通知書
    在卷可稽（見95年度偵字第3129號偵查卷宗第56頁）。又被
    告於95年7月7日晚上為警查獲時，採集之尿液檢體經送檢驗
    後確含有第一級毒品海洛因代謝物嗎啡之陽性反應，足認被
    告確有施用第一級毒品海洛因之行為，此部分並經本院以95
    年度訴字第914號判處有期徒刑8月確定，有本院刑事判決可
    稽，已堪認定。
二、被告雖辯稱上開扣案之第一級毒品海洛因係供其施用，並無
    販售營利之意圖云云。惟查，被告為警查獲後，因亦有施用
    第一級毒品海洛因情事，經檢察官另行起訴，為本院以95年
    度訴字第914號判處有期徒刑8月確定等情，業如上述，被告
    在該案95年12月21日準備程序中明確供稱其於3 個月內共施
    用毒品海洛因5至6次等語（詳見本院95年度訴字第914 號卷
    準備程序筆錄第2項第8至10行）；復依卷附法務部調查局83
    年8月3日（83）發技(一)字第1310號函所示「按人體對海洛因
    的最大耐受性依據相關文獻查考，對無癮的人，以一次注射
    量20mg，可視為最大耐量。人體若以海洛因摻於香菸內吸食
    代替注射，且已有癮，以較寬之標準衡量，每日消耗量，亦
    不應超過400mg（即0.4公克）」（詳見偵卷第65、66頁）。
    綜上，顯然被告於3 個月內之毒品海洛因總施用量至多僅有
    2.4公克（施用6次乘以每日最大量0.4 公克），以被告一次
    向「雞兄」購入一兩（37.5公克）之毒品海洛因觀之，其圖
    供己用而購入之毒品海洛因，確實遠逾其正常施用量，被告
    購得一兩毒品海洛因後，因見數量遠逾其施用量，而萌生販
    賣牟利之意圖，已有跡可尋。又，被告於本院審理中供稱為
    警查獲其放置毒品海洛因之地點，並無防潮箱等防潮設備，
    而證人即查獲員警戊○○於本院審理中更結證稱：「扣案的
    毒品海洛因是直接放在床頭邊置物架上，沒有任何防潮措施
    」等語。查，基隆市氣候多雨潮溼，被告購入足供其長期施
    用之一兩毒品海洛因後，不思採取防潮措施，妥善保存該等
    毒品海洛因，反而將之分裝成更容易遺失、潮壞之數小包，
    其意已不在長期保存施用，應無疑問。甚者，被告於警詢中
    已供述其係以將第一級毒品海洛因摻礦泉水，用注射針筒吸
    取後，再注射手臂之方式施用毒品海洛因（詳見偵卷第17、
    20頁），被告於審理中復供稱都是其自己一人在查獲地點施
    用毒品海洛因，不曾和他人一起施用毒品海洛因，其都是偷
    偷一個人在家裡施用等語。但查，被告於95年7月7日19時30
    分左右，在其所居住之基隆市○○路259巷65之2號5 樓樓下
    為警查獲時，隨身攜帶已分裝完成各毛重0.4 公克之毒品海
    洛因共8 小包等情，業如上述，以被告均係自己一人獨自在
    家偷偷施打毒品海洛因觀之，其一次攜帶8 小包業已分裝完
    成之毒品海洛因出門，目的顯非供已施用，意在販賣他人以
    牟利，彰彰明甚。被告雖於審理中又供稱當時要去朋友家，
    所以才攜帶該8 小包毒品海洛因，準備自己毒癮發作時施打
    等語。惟查，被告此一辯詞，不僅與其上開所稱都是偷偷一
    個人在家裡施用等語不符，且被告於上開時、地為警查獲 8
    小包毒品海洛因時，並未隨身攜帶施用工具即注射針筒乙節
    ，亦據被告於警詢中供明，並有搜索扣押筆錄附卷可稽，若
    被告確有攜帶毒品海洛因外出施用之意，豈有不同時攜帶施
    用工具注射針筒之理，足認被告此一辯解毫無可採，尤其，
    依上述被告施用毒品海洛因之劑量觀之，其3 個月至多施用
    2.4公克，然其出門時竟攜帶各重0.4 公克之毒品海洛因共8
    小包，遠逾其施用劑量，益徵其非為施用毒品海洛因而攜帶
    者，其甘冒為警查獲之風險，攜帶該等毒品海洛因出門，目
    的在販賣他人牟利，殆無可疑。被告於警詢時、偵查及本院
    審理時均供稱有將購入之第一級毒品海洛因加葡萄糖粉並分
    裝等情，按一般販賣第一級毒品海洛因者，均會在第一級毒
    品海洛因中摻入葡萄糖稀釋後出售，以增加獲利，此乃本院
    審理類似案件職務上所知之事項，是認被告自承將第一級毒
    品海洛因加入葡萄糖一節，確與一般販售第一級毒品海洛因
    之情形相符。綜上，自被告購入第一級毒品海洛因後，將之
    依不同重量分裝，且分裝數量與其自承施用數量、頻率不符
    ，又在其居住查獲供分裝毒品所用之電子磅秤、分裝吸管等
    情觀之，足認被告顯有販賣營利之意圖，惟尚無從認定被告
    係基於販售營利之意圖，購入扣案之第一級毒品海洛因，亦
    無證據證明被告有售出第一級毒品海洛因之事實，即無從認
    定被告購入第一級毒品海洛因時，係基於販售營利之意圖為
    之（詳如後述），故僅足以認定被告於購入扣案之第一級毒
    品海洛因後，另行起意販售等情。至於被告辯稱扣案之第一
    級毒品海洛因僅供其施用等語，要屬事後卸責之詞，不足採
    信。本案事證明確，被告犯行洵堪認定。
三、至於檢察官以被告持有之第一級毒品海洛因數量甚鉅及被告
    警詢中自白要以每錢（3.75公克）2 萬元之代價販售第一級
    毒品海洛因予綽號「阿忠」、「阿成」、「阿偉」、「小龍
    」、「再發」等人，認定被告若非意圖營利而購買第一級毒
    品海洛因，當無持有鉅量之第一級毒品海洛因增加經濟負擔
    與遭查緝指訴販賣毒品之風險，因認被告涉有毒品危害防制
    條例第4條第1項之販賣第一級毒品罪嫌云云。惟按販賣毒品
    之行為，雖不以販入之後復行賣出為要件，祇要以營利為目
    的，將毒品販入，其犯罪即為完成，然如非以營利販售之意
    圖而販入，或因其他原因而持有，嗣起意圖利售賣，尚未著
    手於賣出行為，則僅能成立意圖販賣而持有毒品之罪（最高
    法院92年度台上字第1275號判決可資參照）。經查，依證人
    甲○○即綽號「阿成」之人到院具結證稱：「伊本身沒有施
    用毒品海洛因，也沒有委託或向被告購買過海洛因施用，認
    識綽號『阿忠』、『阿偉』、『小龍』、『再發』等綽號之
    友人，但渠等都沒有施用毒品海洛因之習慣，也沒有聽過渠
    等向被告購買過海洛因。」等語（見本院96年4 月24日審判
    筆錄），顯然與被告前開警詢中之自白相悖，尚無從僅以被
    告警詢中之自白逕行認定被告購入第一級毒品海洛因之初，
    即有販售第一級毒品海洛因營利之意圖。再者，雖然在被告
    居所內查獲大量之第一級毒品海洛因，非一般個人施用之數
    量，然此係被告購入第一級毒品海洛因後如何保存、持有之
    行為，尚無從以此認定被告係基於販售營利之意圖購入第一
    級毒品海洛因，因此，本件並無積極證據足以證明被告購入
    第一級毒品海洛因時，確係基於販售營利之意圖而為，且亦
    無證據證明被告確有售出第一級毒品海洛因之行為，參酌上
    開所述，即無從認定被告有何販賣毒品之犯行。
貳、法律適用方面
一、按海洛因為毒品危害防制條例第2條第2項第1款所列之第一
    級毒品，核被告所為，係犯同條例第5條第1項意圖販賣而持
    有第一級毒品罪，被告購買第一級毒品後至意圖販賣而持有
    第一級毒品前之單純持有第一級毒品之行為，為意圖販賣而
    持有第一級毒品之高度行為所吸收，不另論罪。
二、檢察官認被告所為係犯毒品危害防制條例第4條第1項販賣第
    一級毒品罪，惟被告購入第一級毒品海洛因之初，係為供己
    施用，復無其他積極證據足證被告確有販售海洛因之行為，
    已如前述，是認公訴意旨容有誤會，惟因基本事實相同，爰
    依法變更起訴法條。
三、被告曾受事實欄所載之有期徒刑執行完畢，此有臺灣高等法
    院被告前案紀錄供參，其受有期徒刑之執行完畢，5年以內
    故意再犯本件有期徒刑以上之罪，為累犯，應依刑法第47條
    第1項之規定加重其刑（其中法定本刑無期徒刑部分，依法
    不得加重，故僅就有期徒刑、罰金加重其刑）。
四、爰審酌被告染有毒癮惡習，因圖量多低價，一次購入大量海
    洛因後，竟貪圖利得而起意販售，顯有將第一級毒品販售流
    入社會，危害國民身心健康及社會秩序之風險，且被告於偵
    查中及本院審理時均矢口否認犯行，堪認缺乏悔悟之心，犯
    後態度不佳，然其於販售毒品前即為警查獲，致第一級毒品
    未及販售他人，而未造成實際危害等一切情狀，量處如主文
    所示之刑。
五、查獲之第一級毒品海洛因（合計淨重55.79 公克，均不含包
    裝袋），應依毒品危害防制條例第18條第1 項前段之規定，
    宣告沒收銷燬之；包裝上開第一級毒品海洛因之包裝袋10只
    及分裝毒品用之電子磅秤1台、吸管1支，均為被告所有供意
    圖販賣而持有第一級毒品海洛因犯罪所用之物，均應依毒品
    危害防制條例第19條第1 項之規定，宣告沒收之；至於扣案
    之注射針筒2 支，雖屬被告所有之物，然係供其施用第一級
    毒品海洛因所用之物，與被告所有亦遭扣案之行動電話1 支
    （含門號0000000000號SIM卡1張），均與本案無涉，不予宣
    告沒收，附此敘明。
據上論斷，應依刑事訴訟法第299條第1項前段、第300條，毒品
危害防制條例第5條第1項、第18條第1項前段、第19條第1項，刑
法第11條、第47條第1項，判決如主文。
本案經檢察官乙○○到庭執行職務。
中　　華　　民　　國　　96　　年　　5 　　月　　8 　　日
                  刑事第三庭審判長法  官    王福康
                                  法  官    王慧惠
                                  法  官    何怡穎
以上正本證明與原本無異。
對於本件判決如有不服，應於收受送達後10日內，向本院提出上
訴書狀，上訴於臺灣高等法院，並按他造當事人之人數附具繕本
。
中　　華　　民　　國　　96　　年　　5 　　月　　8 　　日
                                  書記官    鄭梅君
附錄所犯法條：
毒品危害防制條例第5條第1項：
意圖販賣而持有第一級毒品者，處無期徒刑或10年以上有期徒刑
，得併科新臺幣7百萬元以下罰金。
